最高法院刑事判決　　　　　　九十四年度台上字第五八０六號
　　上　訴　人　甲○○
　　　　　　　　　　　　195.
上列上訴人因違反自來水法案件，不服台灣高等法院台南分院中
華民國九十二年一月三十日第二審判決（九十二年度上訴字第八
號，起訴案號：台灣嘉義地方法院檢察署九十一年度偵字第一八
一０號），提起上訴，本院判決如下：
    主  文
上訴駁回。
    理  由
按刑事訴訟法第三百七十七條規定：上訴於第三審法院，非以判
決違背法令為理由，不得為之。是提起第三審上訴，應以原判決
違背法令為理由，係屬法定要件。且必須依據卷內訴訟資料為具
體之指摘，並足據以辨認原判決已具備違背法令之形式，始屬相
當。本件原判決認定上訴人甲○○意圖為自己不法之所有，於民
國九十一年二月十八日未經自來水事業台灣省自來水股份有限公
司（下稱「自來水公司」）同意，擅自在嘉義縣中埔鄉○○路○
段八十七號前自來水公司供水管線上，私接一支鐵管以竊取自來
水，供其位於附近之住宅及住處社區營繕工程使用，每日取用約
二公噸自來水。迄同年三月七日為自來水公司稽查員黃水能會同
警察當場查獲等情。係以上開事實，業據上訴人於警詢中二度坦
承不諱，核與查獲本案之證人黃水能證述之情節相符。並有現場
照片十張、被害報告、用水實地調查表、及違章用水處理報告單
各一紙附卷、暨私接自來水管之鐵管一支扣案為證，因認事證明
確。乃撤銷第一審判決，改判論處上訴人未經自來水事業許可，
在自來水事業供水管線上取水罪刑。已詳敘其所憑之證據及認定
之理由。而以上訴人嗣後於偵審中否認犯行，辯稱伊住宅係使用
地下水，並未竊取自來水，警詢時因自來水公司人員告以罰款即
可結案了事，因而坦承犯罪云云，無非飾詞卸責，如何不足採信
，於判決理由內詳予指駁及說明。從形式上觀察，原判決並無認
定事實不依證據等違法情事存在。本件上訴人上訴意旨略以，(一)
、上訴人於第一審曾請求傳訊「賴先生」，以證明上訴人係使用
賴先生之地下水井，並非私接自來水，原審未予查證。(二)、第一
審判決判處有期徒刑三月，原審改判有期徒刑四月，加重刑責，
有違上訴不利益禁止之原則。(三)、證人黃水能證詞矛盾、不實在
。(四)、自來水公司羅主任在第一審證實，曾告訴上訴人承認接水
使用，即可罰款結案，上訴人始因而承認犯行。(五)、黃水能之證
詞不可採信，則上訴人之自白即無佐證證明與事實相符。(六)、上
訴人獨自生活，不可能每日用水達二千公升等情。惟查，(一)、上
訴人經第一審判處罪刑後，固提起第二審上訴，但第一審檢察官
亦以量刑過輕為由提起上訴。是原審斟酌上訴人竊取之水量非少
，且未與自來水公司和解，犯後態度欠佳等情狀後，改判量處較
重刑責，並無違反刑事訴訟法第三百七十條有關上訴不利益禁止
原則之規定。(二)、卷查上訴人在第一審九十一年九月十六日調查
期日陳稱，伊使用「賴先生」所鑿井之地下水，下次開庭可帶他
出庭等情。但下次開庭即九十一年十月三日第一審審判期日，上
訴人並未帶同「賴先生」到庭作證，且於法院訊問：「尚有何證
據請求調查？」時，上訴人又答稱：「無」，情同捨棄該項證據
；何況上訴人未陳報該證人「賴先生」之姓名及住居所，第一審
及原審均無從傳訊。此種情形，難認該項證據，係屬應調查之證
據而未予調查；亦不能認其為有利於上訴人之證據，原判決未說
明何以不予傳證「賴先生」之理由，尚無違誤可言。至其餘上訴
意旨所云，又係對事實審法院認事、採證職權之適法行使及原判
決已說明論斷之事項，專憑己見，任意爭執，並非依據卷證資料
具體指摘原判決有何違背法令，不足據以辨認原判決已具備違法
之情形。本件上訴違背法律上之程式，應予駁回。
據上論結，應依刑事訴訟法第三百九十五條前段，判決如主文。
中　　華　　民　　國　九十四　年　　十　　月　 二十 　日
                      最高法院刑事第五庭
                          審判長法官  吳　雄　銘
                                法官  池　啟　明
                                法官  郭　毓　洲
                                法官  吳　三　龍
                                法官  韓　金　秀
      本件正本證明與原本無異
                                      書  記  官
中　　華　　民　　國　九十四　年　　十　　月　　　　　日
                                                      Ｔ
